【裁判字號】    97,上易,128
【裁判日期】    970930
【裁判案由】    損害賠償
【裁判全文】
臺灣高等法院民事判決                 97年度上易字第128號
上  訴  人  乙○○
訴訟代理人  呂傳勝律師
被上訴人    甲○○
上列當事人間請求侵權行為損害賠償事件，上訴人對於中華民國
96年11月22日臺灣桃園地方法院96年度訴字第1049號第一審判決
，提起上訴，本院於97年9月9日言詞辯論終結，判決如下：
    主  文
原判決關於駁回上訴人下列第二項之訴部分暨該訴訟費用之裁判
廢棄。
被上訴人應給付上訴人新台幣壹拾參萬伍仟玖佰壹拾伍元及自民
國96年7月21日起至清償日止按年息百分之五計算之利息。
其餘上訴駁回。
第一、二審訴訟費用除確定部分外，由被上訴人負擔十分之三，
餘由上訴人負擔。
    事實及理由
一、本件上訴人主張：上訴人於民國95 年5月5日下午5時30分許
    ，駕駛車牌6150-KS 自用小客車，沿桃園縣中壢市○○路往
    大園方向行駛，行經中豐北路高鐵段路口時，適被上訴人駕
    駛車牌號碼4209-FQ 自用小客車，沿高鐵平行路段往平鎮市
    駛來，其應注意車前狀況並遵守交通號誌，並不得闖紅燈，
    竟不注意而撞擊上訴人所駕駛小客車之右前車頭，致上訴人
    受有肩部、上臀部及左胸挫傷，車頭毀損。上訴人受有下列
    損害：醫療費20萬元（新台幣，下同）。計程車交通費
    5, 000元。12天無法工作薪資損失2萬4,000 元。（2,000
    12=24,000）修車費28 萬元，車主陳麗雪已將損害賠償
    請求權讓與上訴人。上訴人身體受傷害難以回復，甚感痛
    苦，爰請求精神撫慰金49萬1,000 元。爰依民法第193條第1
    項、第195條第1項規定，請求判命被上訴人應給付上訴人10
    0萬元及自起訴狀繕本送達之翌日起至清償日止， 按週年利
    率5 ％計算之利息，願供擔保請准宣告假執行。（原審判決
    上訴人敗訴，上訴人提起上訴，嗣縮減聲明。）上訴聲明：
    (一)原判決關於駁回上訴人下列第二項之訴部分廢棄。(二)被上
    訴人應給付上訴人99萬6,050 元，及自原審起訴狀繕本送達
    翌日起至清償日止按年息5％的利息。
二、被上訴人則以：被上訴人於上述時地駕車行經該路口時，因
    上訴人駕駛之小客車車速過快（時速達90KM以上），突然撞
    擊被上訴人之小客車左前車頭，致伊頭、胸、內膝部受傷，
    當時視線良好，伊精神狀況亦佳，縱遭父喪期間，絕無心神
    未集中，更無闖紅燈情事，除不爭執修車費28萬元外，否認
    上訴人所提單據之真正，拒絕賠償之請求。答辯聲明：請求
    駁回上訴人之上訴。
三、兩造不爭執事項：
    兩造分別駕駛小客車於上開時地發生碰撞，車損人傷。
    上訴人修車費28萬元。
四、兩造之爭點：
    (一)車禍之發生究竟何方所造成？(二)如被上訴人有過失其賠償
    金額多少？茲就本院得心證之理由分述如下：
    (一)關於車禍發生之原因為何？被上訴人是否應負賠償之責？
    1.按汽車行駛時，駕駛人應注意車前狀況兩車併行之間隔，
      並隨時採取必要之安全措施。道路交通安全規則第94條第
      3 項訂有明文。又汽車、機車或其他非依軌道行駛之動力
      車輛，在使用中加損害於他人者，駕駛人應賠償因此所生
      之損失，但為防止損害之發生，已盡相當之注意者，不在
      此限。民法第191條之2定有明文。
    2.本件肇事原因，雖經上訴人聲請送鑑定，但臺灣省桃園縣
      區車輛行車事故鑑定委員會以卷附資料不足無法研判何方
      未遵守號誌行駛為由，無法鑑定。臺灣省車輛行車事故覆
      議鑑定委員會，認為本案因肇事案情不明，未便明確覆議
      。有各該委員會函可考（見本院卷第35、41頁）。惟查，
      依本件道路事故調查報告表顯示，事故當時天候晴，日間
      自然光線，四岔路交岔路口肇事，無障礙物，視距良好（
      見一審卷第37頁），肇事後，被上訴人遺有煞車痕5.3 公
      尺，上訴人則無煞車痕，二車肇事後停置相距19.5公尺，
      上訴人之小客車斜入來車道停置，被上訴人則停置於上訴
      人行進方向之車道中，被上訴人之左前車頭與上訴人之右
      前車頭碰撞，有肇事現場圖在卷可考（見一審卷第36頁）
      。被上訴人辯稱上訴人車速過快，我發現時已來不及煞車
      （見本院卷第22頁背面）。準此，被上訴人煞車痕5.3 公
      尺仍不能及時煞停，仍然猛烈碰撞，顯見其車速超過時速
      35公里以上。又現場無障礙物，視線良好，何以發現時已
      來不及煞車？足見被上訴人有疏未遵守上列應注意車前狀
      況，並隨時採取必要之安全措施之交通安全規則之情事，
      已堪認定。依上引民法第191條之2規定，被上訴人於防止
      損害之發生，未盡相當之注意，即應負賠償因此所生之損
      害。所辯無過失云云，尚無可採。
    (二)被上訴人應賠償之金額：茲就上訴人請求之項目金額審酌
      如下：
      1.修車費部分：上訴人主張修車費28萬元，被上訴人對此
        項目之損害不爭執，並有統一發票二件可考（見一審卷
        第8頁），經核其品名細目，除其中8,855元為工資外，
        餘為零件等費用271,145元（280,000-8,855=271,145）
        。該車為2005 年2月出廠，有行車執照影本可考，距95
        年5月5日事故發生日，已駛用一年三月，零件應予折舊
        ，一般小客車耐用年數為5 年，依定率遞減法，折舊率
        為千分之三六九，第一年折舊率之價值271,145-（271,
        145×0.369）＝171,092，第二年為171,092-（171,092
        ×3/12×0.369）＝155,309，加上工資8,855 ，合計為
        164,164元，此為修車費應賠償之金額。
      2.醫療費部分，上訴人請求20萬元，提出第一審原證三收
        據二紙（14,550+3,300）以及大林復健科診所診斷證明
        上載17萬8,200元為依據。惟查本件車禍發生於95年5月
        5 日，當日前往新國民綜合醫院診療一次，醫師診斷前
        胸部挫傷瘀青疼痛，醫矚宜修養及門診追蹤（見一審卷
        第18頁該院診斷證明書影本），95年5月8日至6月5日共
        11 次支出整復費3,300元，係以台大骨傷整所收據為憑
        ，惟該所為民俗療法，無醫師診斷為必要之舉，既為被
        上訴人所否認，自無可採。95年6月8日至95年7月31日
        門診16次共支出14,550元，以回春中醫診所出具之醫療
        費用收據為憑，亦為被上訴人所否認，此項支出距車禍
        發生日已逾一月，參酌車禍發生日僅看診一次，顯見傷
        情輕微，已隔一月，仍看診16次，此16次門診未能證明
        有繼續診治必要，上訴人請求14,550元，尚不足取。至
        於大林復健診所所出具之診斷證明書，記載自95 年7月
        31 日至同年11月25日多次診治合計金額17萬8,200元，
        其診斷：車禍意外，頸椎挫傷。左肩挫傷。胸骨
        挫傷。腰椎挫傷。致頸椎、左肩關節活動受限。
        胸骨疼痛。腰椎無法持久負重，以上部分筋骨、脊椎
        皆有損傷（見一審卷第19頁）。經核此部分距車禍已近
        三月，且與車禍發生當日新國民綜合醫院診斷內容有重
        大歧異，既為被上訴人所否認，此部分請求，亦難准許
        。第一次診斷支出，上訴人未為請求，綜此，上訴人就
        本項醫療費之請求，均屬無從准許。
      3.計程車資5,000 元，未提出單據為證，為被上訴人所否
        認，車禍發生，僅胸部輕傷，腳部無傷，尚無搭乘計程
        車必要，此項請求難認正當。
      4.減少薪資24,000元部分，上訴人陳稱車禍後不舒服請年
        資假，共12天未上班，並未扣薪云云（見本院卷第22頁
        筆錄）。既未扣薪，而無損害，自不得請求賠償。
      5.精神撫慰金部分，本件車禍上訴人僅受輕傷，所受痛苦
        輕微，上訴人請求49萬1,000 元，顯然過當，並斟酌上
        訴人高中畢業工廠技術員，月薪連加班6 萬元，名下只
        有機車一輛，被上訴人大學畢業，學校職員，月薪3 萬
        元，名下有不動產等情狀，認以請求3萬元為適當。
      6.綜此，上訴人主張損害合計為194,164元（164,164+30,
        000=194,164）。
      7.按損害之發生，被害人與有過失者，法院得減輕加害人
        賠償金額或免除之，民法第217條第1項所明定。在裁判
        上法院得以職權減輕或免除之（最高法院85年台上字第
        1756號判例意旨參照）。本件上訴人亦屬汽車駕駛人，
        上引道路交通安全規則及民法第191條之2規定，應同受
        規範，由前述現場圖顯示，上訴人並未遺留煞車痕，碰
        撞後衝入來車道19.5公尺始停住，可見上訴人漫然通過
        交叉路口，對防止損害之發生，未盡相當之注意，就事
        故之發生與有過失，應減輕被上訴人之賠償金額。衡酌
        雙方肇事情節，認被上訴人應負擔百分之七十責任，上
        訴人應負百分之三十責任，應減輕被上訴人賠償金額58
        ,249 （194,164×0.3=58,249），上訴人得請求13萬5,
        915元（194,164-58,249=135,915），及自96年7月21日
        起至清償日止年息百分之五之法定遲延利息（起訴狀繕
        本未送達，被上訴人96 年7月20日閱卷，應自翌日起算
        利息）。
五、綜上所述，上訴人得請求之金額為13萬5,915元及自96年7月
    21日起至清償日止按年息百分之五計算之利息，超過上開金
    額之請求，尚非正當，不應准許。原審未詳予審酌，就上開
    得請求部分，遽行駁回上訴人之訴，尚有可議，上訴意旨執
    以指摘原判決此部分不當，聲明廢棄，為有理由，應由本院
    予以廢棄改判如主文第2 項所示。至上開不應准許部分，原
    審駁回上訴人之請求，並無不合，上訴為無理由，應予駁回
    。
據上論結，本件上訴為一部分有理由，一部分無理由，爰依民事
訴訟法第449條第1項、第450條、第79條，判決如主文。
中    華    民    國    97    年    9     月    30    日
                    民事第七庭
                        審判長法  官  鄭三源
                              法  官  王聖惠
                              法  官  邱  琦
正本係照原本作成。
不得上訴。
中    華    民    國    97    年    9     月    30    日
                              書記官  董曼華


司法院資訊處製作；財團法人民間司法改革基金會備份。
